【裁判字號】    92,交聲,154
【裁判日期】    920430
【裁判案由】    聲明異議
【裁判全文】
臺灣高雄地方法院交通事件裁定
    原處分機關  交通部公路總局高雄區監理所
    異  議  人  甲○○
    即受處分人
列受處分人因違反道路交通管理處罰條例案件，對於交通部公路局高雄區監理所民國
九十二年四月三日所為之高監自字第裁八０─Ｚ00000000號及八０─Ｚ00
000000號裁決，聲明異議，本院裁定如左：
    主  文
異議駁回。
    理  由
一、本件異議意旨略以：異議人即受處分人甲○○於民國九十二年二月十八日二時四
    十五分，由證人即異議人之女性友人詹雅詩駕駛Ｒ４－７０１０號自用小客車搭
    載欲前往岡山交流道南向入匝道行駛，見前方有匝道管制燈號便將車緩緩停駛至
    白線後，當要再行駛時，國道供路第五警察隊岡山隊員立即將巡邏車倒車至Ｒ４
    －７０１０號自用小客車前方，員警立即下車對異議人甲○○及證人詹雅詩進行
    臨檢，當時異議人係從乘客座下車，然臨檢檢之員警卻要求異議人接受酒測，然
    因異議人並非駕駛人故拒絕酒測，惟員警仍立即開單，為此，請求撤銷原處分云
    云。
二、按汽車駕駛人拒絕接受第一項測試之檢定者，處新臺幣六萬元罰鍰，並當場移置
    保管其車輛及吊銷其駕駛執照；另按汽車駕駛人，駕駛執照吊扣期間駕車者，處
    新臺幣六千元以上一萬二千元以下罰鍰，並當場禁止其駕駛及扣留其車輛牌照，
    道路交通管理處罰條例第三十五條第三項及第二十一條第一項第七款分別定有明
    文。
三、查本件受處分人即異議人甲○○，於九十二年二月十八日二時四十五分許，駕駛
    車號Ｒ４－７０１０號自用小客車，行經國道一號岡山交流道南向入口匝道口，
    因未帶證件及拒絕酒測，後經監理機關發現異議人駕照已遭吊扣等違規事實，經
    內政部警政署國道公路警察隊第一警察隊當場舉發，有內政部警政署國道公路警
    察局公警局交字第Ｚ00000000號及Ｚ00000000號舉發違反道路
    交通管理事件通知單二紙在卷可證。而異議人對於取締當日伊有飲酒，且當時依
    之駕照已遭吊扣等情並不否認，然辯稱：「我當時有拒絕酒測，是因為車子不是
    我開的，我是要從岡山要到高雄，開車的是我女朋友開的，她要回家拿東西，當
    時我有喝酒所以是她開，我到車上我就睡著了，後來我女朋友叫我，我睜開眼睛
    時看到我女朋友把車開到交流道中間，到匝道口時，警車就倒車把我們叫住並說
    我們兩人在車內換位置，並且要對我實施酒測，因為我沒有駕車所以我才拒絕酒
    測」云云。經查：本件取締經過，業據證人即舉發員警劉聰明到庭證稱：「（本
    件處理情形？）我們當時是在匝道口前執行勤務，當時我看到這台車先停在中間
    ，之後又倒退停在旁邊，我們就馬上上車去查看情況，我們看到該車駕駛的人是
    穿著白色上衣的男性正與旁邊的人交換位置，我們下車後該名男子從乘客座走出
    來並說車子不是他開的，我們並僵持了一段時間，當時該男子身上酒味很重，我
    們要替他做酒測，他說車子不是他開的而拒絕酒測」等語綦詳（見本院九十二年
    四月二十九日訊問筆錄）。是依證人劉聰明之證詞，其有清楚看到異議人在車內
    與證人詹雅詩交換座位，且異議人體型高大與證人詹雅詩之身形差異甚大，員警
    不可能有誤判之情形，又本件舉發警員與異議人素不相識，亦無仇怨，則其依法
    執行公務，自無誣陷異議人之必要，堪認舉發警員就本件違規舉發應無誤判之情
    。至異議人雖舉證人詹雅詩到庭證述其非駕駛之人，證人詹雅詩到庭證稱：「當
    時我開車要上高速公路，看到匝道的號誌轉為紅燈我就停車，之後警員就倒車過
    來，我就把異議人叫醒，我們就停在白線處被臨檢，警察就叫我拿身分證並要異
    議人做酒測，當時異議人穿著白色上衣，我是穿黑色衣服。我們是要到高雄找朋
    友」云云（見本院九十二年四月二十九日訊問筆錄），然證人詹雅詩為異議人之
    朋友，是其證詞是否可採，尚有可疑。然高速公路之匝道口為車輛進入高速公路
    之入口，為交通流量頻繁之處，是員警取締違規若非必要，當不可能在匝道口停
    止線處取締違規，且證人詹雅詩對於渠等為何至高雄之目的說法亦與異議人不合
    ，是證人詹雅詩之證詞，應係迴護異議人之詞，難以採信。從而，原處分機關據
    以援引上開規定，就異議人拒絕接受酒精濃度測試之檢訂定部分，裁處罰鍰新臺
    幣六萬元，並吊銷駕駛執照，三年內禁考；就駕駛執照吊扣期間駕車部分，裁處
    新台幣九千元，吊銷執照，一年內禁考，並無不當。本件異議為無理由，應予駁
    回。據上論斷，應依道路交通案件處理辦法第十九條，裁定如主文。
中      華      民      國    九十二    年      四      月     三十     日
                                       臺灣高雄地方法院交通法庭
                                           法  官  張  茹  棻
右正本證明與原本無異。
如不服本裁定，應於裁定送達後五日內，向本院提出抗告狀。
                                           書記官    李  忠  霖
中      華      民      國    九十二    年      四      月     三十     日


司法院資訊處製作；財團法人民間司法改革基金會備份。
